【裁判字號】    89,訴,1073
【裁判日期】    890919
【裁判案由】    損害賠償
【裁判全文】
臺灣臺北地方法院民事判決  八十九年度訴字第一○七三號
    原      告  甲○○
    訴訟代理人  乙○○
    被      告  丙○○
    被      告  戊○○
    被      告  丁○○
右當事人間損害賠償事件，本院判決如左：
    主      文
被告應連帶給付原告新台幣壹拾捌萬肆仟元，及被告丙○○自民國八十八年十二月八
日、被告戊○○自民國八十八年十二月三日、被告丁○○民國自八十八年十二月六日
起均至清償日止，按週年利率百分之五計算之利息。
被告應連帶給付原告新台幣捌拾貳萬參仟元，及被告丙○○自民國八十八年十二月九
日、被告戊○○自民國八十八年十二月四日、被告丁○○自民國八十八年十二月七日
起均至清償日止，按週年利率百分之五計算之利息。
原告其餘之訴駁回。
訴訟費用由被告連帶負擔二十分之十九、餘由原告負擔。
    事      實
甲、原告方面：
壹、聲明：被告應連帶給付原告新台幣（下同）一百零五萬二千元及自起訴狀繕本送
    達之日起至清償日止，按週年利率百分之五計算之利息。
貳、陳述：
  一、被告於民國（下同）八十七年十一月欺誘原告到被告丙○○德昌街住處，夥同
      被告戊○○、丁○○自導自演強盜案，業經台灣台北地方法院檢察署偵結起訴
      ，現由鈞院審理中，而原告因被告等強盜行為除捆綁拘束原告行動，凌辱、毆
      打達二十四小時之久外，且脅迫原告說出提款卡密碼，搶走手環、項鏈、呼叫
      器、手機及機車等貴重物品，被告仍不滿足，不斷強迫原告交出財物，原告迫
      不得已自三樓往下跳，所幸先撞到機車座墊，僅造成左胸第十一根肋骨骨折、
      左胸肺葉出血、左側腹部皮下出血、左耳割傷、顏面及全身多處挫傷、撞傷，
      住院十二天，被告取得原告之提款卡及密碼後，即先後盜提了十八萬四千元朋
      花，造成原告莫大之身心傷害爰依民法第一百八十四條、第一百八十五條、第
      一百九十三條、第一百九十五條，請求被告連帶負賠償責任。
  二、原告因原告侵權為所生之損害共計一百零五萬二千元，其明細如下：
      (一)被盜領之金額：一十八萬四千元。
        1.合作金庫西門分行十八萬元。
        2.郵局四千元。
      (二)行動電話一只：六千元。
      (三)呼叫器一只：二千元。
      (四)機車乙部約八作新：四萬五千元（機車雖登記於原告弟弟名義，但係由原告
        出資購買，且案發當時係由原告騎乘到案發地點並為被告所搶奪）。
      (五)醫療費用：一萬五千元。
      (六)精神慰撫金：三十萬元。
      (七)營業損失：五十萬元。
  三、機車已尋獲，此部分不請求。
  四、原告受傷後，先送台大醫院急診，其當時肋骨骨折，從八十七年十二月一日開
      始在忠孝醫院住院，共住了十二天，當時有六個月無法工作。
參、證據：提出(一)台市忠孝醫院醫療費用證明單一份、(二)台大醫院急診費用證明單一
    份、(三)營業損失證明單七份、(四)台北市立忠孝醫院診斷證明書一份為證。
乙、被告方面：
    被告未於最後言詞辯論期日到場，於前言詞辯期日曾到場聲明及陳述如次：
壹、聲明：駁回原告之訴。
貳、陳述：願給原告合理之賠償，但目前沒有資力。
    理      由
一、本件被告，未於最後言詞辯論期日到場，核無民事訴訟法第三百八十六條各款所
    列情形，爰依原告之聲請，由其一造辯論而為判決。
二、原告主張被告丙○○誘使原告至其台北市○○街一八五巷八號一樓居處，再由被
    告戊○○、丁○○佯裝強盜，綁捆原告，拘束原告行動自由，脅迫原告說出提款
    卡密碼，搶走手環、項鏈、呼叫器、手機及機車等貴重物品，原告為求脫逃，迫
    不得已乃自三樓往下跳，造成其左胸第十一根肋骨骨折、左胸肺葉出血、左側部
    皮下出血，左耳割傷、顏面及全身多處挫傷、撞傷等情，業據其提出台北市立忠
    孝醫院診斷證明書一份為證，並為被告所不爭執，而被告前開強盜犯行，業經本
    院刑事庭以八十八年度訴字第四八五號判決被告戊○○有期徒刑六年、被告丁○○有期徒刑八年、被告丙○○有期徒刑六年，有本院八十八年度訴字第四八五號
    刑事判決在卷可憑，自堪信原告之主張為真實。
三、按按因故意或過失，不法侵害他人之權利者，負損害賠償責任；數人共同不法侵
    害他人之權利者，連帶負損害賠償責任；又按不法侵害他人之身體或健康者，對
    於被害人因此喪失或減少之勞動能力，或增加生活上之需時，應負損害賠償責任
    ；不法侵害他人之身體、健康、名譽、自由、信用、隱私、貞操，或不法侵害其
    他人格法益而情節重大者，被害人雖非財產上之損害，亦得請求賠償相當之金額
    ，民法第一百八十四條第一條前段、第一百八十五條、第一百九十三條第一項、
    第一百九十五條第一項前段分別定有明文。被告共謀強盜原告，造成原告財產之
    損失，及身體之傷害，對原告應負連帶賠償之責任，以下茲就原告請求之金額說
    明之：
    (一)被盜領之合作金庫西門支庫一十八萬元、郵局四千元、行動電話一只六千元、
      呼叫器一只二千元、醫療費費用一萬五千元、營業損失五十萬元，共計七十萬
      七千元部分：
      原告主張其受有被盜領之合作金庫西門支庫十八萬元、郵局四千元、行動電話
      一只六千元、呼叫器一只二千元、醫療費費用一萬五千元、營業損失五十萬元
      ，共計七十萬七千元之損害，業據其提出台市忠孝醫院醫療費用證明單一份、
      台大醫院急診費用證明單一份、營業損失證明單七份為證，並為被告所不爭執
      ，原告之部分之請求，應予准許。
    (二)精神慰撫金三十萬元部分：
      原告主張因被告之侵權行為，精神上受有痛苦，併請求精神慰撫金三十萬元等
      語，經查，被告丙○○係於八十七年十一月二十九日二十二時許，邀約原告至
      其住處，後被告戊○○、丁○○以現具手槍、藍波刀控制原告，並以童軍繩及
      膠帶綑綁原告手、腳，並貼住原告眼睛、嘴巴，直至翌日二十二時許，原告始
      掙脫腳上膠帶，而逃至三樓陽台跳下，為此本院八十八年度訴字第四八五號刑
      事判決所認定之事實，原告受被告長達一日拘禁，其驚恐、害怕之情，誠屬難
      名；再其嗣後脫逃亦遭受左胸第十一根肋骨骨折、左胸肺葉出血、左側腹部皮
      下出血、左耳割傷、顏面及全身多處挫傷、撞傷，住院治療十二日，此有台北
      市立忠孝醫院診斷證明書一份有憑，精神上自亦受有痛苦，本院斟酌上開情狀
      ，及兩造之身分、地位，原告請求精慰撫金三十萬元，尚屬公允。
    (三)機車一部四萬五千元部分：
      原告原起訴請求機車四萬五千元部分，因嗣後該部機車已尋獲，此經原告陳明
      在卷，此部分之請求，不應准許。
    綜上所陳，原告得請求被告連帶賠償之金額為一百萬零七千元，被告雖辯稱其無
    資力等語，惟亦不能因無資力而解免其應負之損害賠償責任，所辯不足採信。
四、準此，原告依侵權行為損害賠償之法律關係，得請求被告連帶賠償損害賠償一百
    萬零七千元。按因回復原狀而應給付金錢者，自損害發生時起，加給利息，民法
    第二百十三條第二項定有明文；而給付無確定期限者，債務人於債權人得請求給
    付時，經其催告而未為給付，自受催告時已負遲延責任。其經債權人起訴而送達
    訴狀，或依督促程序送達支付命令，或為其他相類之行為者，與催告有同一效力
    ，民法第二百二十九條第二項亦定有明文，原告所請求被盜領之合作金庫西門支
    庫一十八萬元、郵局四千元，共一十八萬四千元，固為因回復原狀而應給付金錢
    之情形，然行動電話一只六千元、呼叫器一只二千元、醫療費費用一萬五千元、
    營業損失五十萬元、精神慰撫金三十萬元，共計八十二萬三千元，並非因回復原
    狀而應給付金錢之情形，應自受催告之翌日即起訴狀繕本送達之翌日始負遲延責
    任，從而，原告請求被告連帶給付一十八萬四千元，及自起訴狀繕本送達之日即
    被告丙○○自八十八年十二月八日、被告戊○○自八十八年十二月三日、被告丁○○自八十八年十二月六日起均至清償日止，按週年利率百分之五計算之利息，
    請求被告連帶給付八十二萬三千元，及自起訴狀繕本送達之翌日即被告丙○○自
    八十八年十二月九日、被告戊○○自八十八年十二月四日、被告丁○○自八十八
    年十二月七日起均至清償日止，按週年利率百分之五計算之利息，為有理由，應
    予准許，逾此部分之請求，則為無理由，應予駁回。
五、結論：原告之訴為一部分有理由，一部分無理由，依民事訴訟法第三百八十五條
    第一項前段、第七十九條但書、第八十五條第二項，判決如主文。
中      華      民      國    八十九    年      九      月     十九     日
                              民事第二庭法      官  吳青蓉
右為正本係照原本作成
如對本判決上訴，須於判決送達後廿日內向本院提出上訴狀
中      華      民      國    八十九    年      九      月     二十     日
                                        法院書記官  吳芳玉


司法院資訊處製作；財團法人民間司法改革基金會備份。
